臺灣嘉義地方法院民事裁定　　　　　　 100年度事聲字第19號
異　議　人　遠東國際商業銀行股份有限公司
法定代理人　洪信德
代　理　人　楊勝浩
債　務　人　陳蕙蘭
代　理　人　廖道成律師
上列異議人因債務人聲請更生事件，對於民國100 年1 月20日本
院司法事務官98年度司執消債更字第93號裁定提出異議，本院裁
定如下：
    主  文
異議駁回。
    理  由
一、按關於更生或清算之程序，除本條例別有規定外，準用民事
    訴訟法之規定，消費者債務清理條例第15條定有明文。復按
    當事人對於司法事務官處理事件所為之終局處分，得於處分
    送達後10日之不變期間內，以書狀向司法事務官提出異議。
    司法事務官認前項異議有理由時，應另為適當之處分；認異
    議為無理由者，應送請法院裁定之。法院認第一項之異議為
    有理由時，應為適當之裁定；認異議為無理由者，應以裁定
    駁回之，民事訴訟法第240 條之4 第1 至3 項亦定有明文。
    查本件本院司法事務官98年度司執消債更字第9 號認可債務
    人更生方案裁定於民國100 年1 月24日送達異議人，異議人
    於100 年2 月2 日提出異議，是本院自應依法就司法事務官
    所為之處分，審究異議人之異議有無理由，合先敘明。
二、異議意旨略以：債務人之配偶擔任旅遊業領隊，按一般旅行
    業之導遊及領隊均有小費收入且無須申報所得，又近來觀光
    景氣甚佳，依行政院主計處薪資統計至99年11月止，旅行業
    男性平均薪資為新臺幣（下同）40,711元，是債務人配偶之
    薪資顯非以國稅局之資料可得認定。異議人以為債務人及其
    扶養親屬每月必要生活費用37,890元應由債務人與其配偶平
    均負擔，即債務人僅應分擔18,945元，是以債務人每月薪資
    43,234元扣除前開應分擔額，尚餘24,289元，債務人應以前
    開剩餘額為每月清償金額始為公允，為此依法提起異議，請
    求廢棄認可更生方案之裁定等語。
三、按「為使負債務之消費者得依本條例所定程序清理其債務，
    以調整其與債權人及其他利害關係人之權利義務關係，保障
    債權人之公平受償，謀求消費者經濟生活之更生及社會經濟
    之健全發展，特制定本條例。」、「債務人有薪資、執行業
    務所得或其他固定收入，法院認更生方案之條件公允者，得
    不經債權人會議可決，逕依債務人之聲請或依職權以裁定認
    可更生方案。」、「法院為認可之裁定時，因更生方案履行
    之必要，對於債務人在未依更生條件全部履行完畢前之生活
    程度，得為相當之限制，消費者債務清理條例第1 條、第64
    條第1 項、第62條第2 項分別定有明文。申言之，消費者債
    務清理條例之目的，除保障債權人集團性滿足之最大化及公
    平化外，並為賦與債務人重建復甦其經濟生活之機會，故消
    費者債務清理程序制度之構築首需強調生活再建及破綻預防
    ，提高債務人工作意願並改善其生活習慣，使能重新出發，
    從而保障其生存權，並促進其義務遂行能力，儘可能永續性
    回復信用。是若還款額度逾越所能負擔之極限過大，債務人
    勢必無以清償，終至喪失其還債之意願，則債權人則因實際
    受償的金額降低，反蒙受實際不利益。是因而更生方案是否
    合理、可行，應視債務人財產狀況（含現有資力與將來收入
    來源）、清償能力及經濟信用等評估，及考量債權人之受償
    額度，予以客觀判斷。經查：
  (一)債務人目前每月薪資收入平均約為43,234元，其每月家庭生
    活必要費用支出合計為37,890元等情，業據本院司法事務官
    核實認定在案，並為異議人所認同，均足以為審認債務人所
    提出之更生方案是否公允之基礎。
  (二)次按「扶養之程度，應按受扶養權利者之需要與負扶養義務
    者之經濟能力及身分定之」民法第1119條定有明文。本件債
    務人每月收入為43,234元，其配偶梁勝發擔任旅遊業之領隊
    ，但核其97、98年度稅務電子閘門財產所得調件明細表之執
    行業務及薪資所得各僅為11,618元及20,659元。債務人陳報
    其配偶近年來均無固定工作，99年間僅偶爾擔任領隊，工作
    機會甚少等情，業據提出扣繳憑單為憑，復經債務人之配偶
    梁勝發於本院調查時到場證稱略以：我是擔任旅遊領隊，沒
    有其他工作，我帶領的團隊是屬於機關、學校等團體，沒有
    小費，收入都是由各旅遊單位（地點）給的現金，也沒有底
    薪，因為我有涉及刑案，在99年除了1 筆收入（新光兆豐股
    份有限公司）外，沒有其他收入等語，又有債務人提出刑事
    判決附卷可按。是本件斟酌債務人及其配偶之工作能力及收
    入，債務人主張前開每月家庭必要生活費用支出由債務人及
    其配偶各負擔三分之二及三分之一，並無不當。準此，債務
    人每月應負擔之必要費用金額為25,260元。
  (三)基上，以債務人每月收入43,234元，扣除更生方案履行期間
    每月必要支出為25,260元後，餘17,974元【計算式：43,234
    －25,260＝17,974元】，債務人願提列18,000元作為第1 期
    至12期之每期更生還款金額；又債務人投保富邦人壽保險股
    份有限公司（下稱富邦人壽）之保單解約金為26,207元，有
    富邦人壽99年12月30日富壽諮詢字第0991000886號函附卷可
    參，平均每期可增至18,273元為每月清償金額；另查債務人
    之長男現年為7 歲，一年後升國小三年級，學業變更為全日
    課程，有關課後托育費用即非必要支出，故依特別情事增加
    第13期至96期之每期清償金額為18,773元，另酌留774 元作
    為債務人應急之用，是債務人已勉力提出還款方案及金額，
    確有履行更生方案之誠意。又查系爭更生方案清償之總金額
    達1,796,208 元，債務總清償成數為52.54%，堪認清償總額
    已達債權總額相當成數，債權人受償金額不致過低。本院衡
    酌前情，認債務人已提出其最大限度之還款方案及金額、確
    有履行更生方案之誠意，且該更生方案公允、適當且可行。
四、綜上，本件債務人有薪資固定收入，所提更生方案條件公允
    ，且亦無同條例第63條、第64條第2 項所定不應認可之消極
    事由存在，揆諸消費者債務清理條例之立法目的，為保障債
    權人公平受償，並謀求消費者經濟生活之更生，則本件更生
    方案自應予認可。本院司法事務官裁定認可本件更生方案並
    依消費者債務清理條例第62條第2 項之規定，在債務人未依
    更生條件全部履行完畢前之生活程度，裁定為相當之限制，
    於法並無違誤，異議意旨指摘原裁定不當，求予廢棄，為無
    理由，應予駁回。
中    華    民    國    100   年    3     月    11    日
                  民事第一庭  法  官  林望民
上為正本係照原本作成。
如不服本裁定，應於裁定送達後10日內以書狀向本院提出抗告，
並繳納抗告費新臺幣1,000 元。
中    華    民    國    100   年    3     月    11    日
                              書記官  吳明蓉